【裁判字號】    97,訴,1570
【裁判日期】    970408
【裁判案由】    返還消費借貸款
【裁判全文】
臺灣臺北地方法院民事判決              97年度訴字第1570號
原      告  臺灣新光商業銀行股份有限公司
                        7、2.
法定代理人  丁○○
                        7、2.
訴訟代理人  丙○○
被      告  甲○○
訴訟代理人  乙○○
上列當事人間請求清償借款事件，本院於中華民國97年3月25日
言詞辯論終結，判決如下：
    主  文
被告應給付原告新台幣柒拾參萬貳仟陸佰壹拾肆元，及自民國九
十六年五月三十一日起至清償日止，按週年利率百分之六計算之
利息，暨自民國九十六年七月一日起至清償日止，逾期在六個月
以內者，按上開利率百分之十，逾期在六個月以上者，其超過六
個月部分，按上開利率百分之二十計算之違約金。
訴訟費用由被告負擔。
    事實及理由
甲、程序方面：按當事人得以合意定第一審管轄法院，但以關於
    由一定法律關係而生之訴訟為限，前項合意，應以文書為之
    ，民事訴訟法第24條定有明文。本件原告係基於與被告間所
    簽訂之連帶保證契約，請求被告負連帶保證責任，依兩造所
    簽定之契約書第32條約定，合意以本院為第一審管轄法院，
    是以台灣板橋地方法院移送本件於本院，核與首揭規定，尚
    無不合，合先敘明。又, 移送訴訟之裁定確定時，受移送之
    法院受其羈束。前項法院，不得以該訴訟更移送於他法院。
    但專屬於他法院管轄者，不在此限。民事訴訟法第30條亦有
    明文可參。準此, 被告請求將本件再移送至被告住所地之台
    灣宜蘭地方法院審理，核非有理, 不應准許, 併予明。
乙、實體方面：
一、原告主張：訴外人（即借款人）羅兆良於民國（下同）95年
    3月1日邀同乙○○與被告甲○○為連帶保證人，向原告借得
    新台幣（下同）1,000,000元整，期限4年，約定按月攤還本
    息，利息按年息百分之六計算; 遲延繳納時除仍按上開利率
    計算外，並自逾期日起至清償日止，其逾期六個月內者，按
    上開利率百分之十，逾期超過六個月者，超過部分按上開利
    率百分之二十計算違約金。不論本金或利息如有一部份遲延
    ，即喪失期限之利益，其全部債務視為到期。詎訴外人羅兆
    良繳息至民國96年6月30日起未依約攤還本息，迭經催討無
    著，被告已喪失期限利益，原告得要求提前清償全部債務，
    至今尚積欠原告之本金、利息及違約金，被告自應與羅兆良
    、乙○○等人負連帶清償之責任。
二、被告主張：契約書上簽名、用印雖為親為，然其並未經對保
    確認之程序，保證契約不成立，原告無權對被告請求。
二、得心證之理由：
（一）本件被告主張其未至銀行進行對保之程序，故保證契約應
      未成立，原告不得請求被告為連帶給付云云。惟保證契約
      之成立以雙方當事人間有保證之合意為基礎，金融機構辦
      理貸款固有所謂「對保」一事，然對保無非金融機構為求
      慎重，確認當事人意思表示之舉措而已，對保與否，並非
      保證契約成立之要件，亦非債權人與保證人成立保證契約
      時須負之義務。被告既自承其明知簽名、用印係用以擔保
      訴外人羅兆良對原告之借款，亦不爭執其簽名、用印之真
      正，即有與原告成立保證契約之合意，當不得僅以未經對
      保之程序而否認其連帶保證人之責任。
（二）按借用人應於約定期限內，返還與借用物種類、品質、數
      量相同之物，民法第478條前段定有明文。又稱保證者，
      謂當事人約定，一方於他方之債務人不履行債務時，由其
      代負履行責任之契約；又保證債務，除契約另有訂定外，
      包含主債務之利息、違約金、損害賠償及他從屬於主債務
      之負擔；另連帶債務之債權人，得對債務人中之一人或數
      人或其全體同時或先後請求全部或一部之給付，民法第47
      8條、第739條、第740條、第273條第1項分別定有明文。
（三）經查，原告主張之事實，已據其提出與所述相符之借款契
      約書、繳款紀錄查詢等影本各1份為證。而被告對於原告
      所主張借款及保證之事實，並不爭執, 堪信原告之主張為
      真實。被告雖提出未經對保程序, 無庸負連帶保證人責任
      為抗辯，尚非有理, 已如前述。從而，參之前揭條文之說
      明，原告依消費借貸及連帶保證之法律關係，請求被告與
      訴外人羅兆良、乙○○連帶給付如主文所示之金額、利息
      、違約金，及連帶負擔訴訟費用為有理由，惟被告基於個
      人利益, 就支付命令異議, 被告單一並非共同訴訟, 同前
      所述, 故無連帶給付之諭知, 爰判決如文主所示。
四、訴訟費用負擔之依據：民事訴訟法第78條。
中    華    民    國    97    年     4    月     8    日
                  民事第五庭    法  官  周祖民
以上正本係照原本作成。
如對本判決上訴，須於判決送達後20日內向本院提出上訴狀。
中    華    民    國    97    年     4    月     8    日
                                書記官  王文心


司法院資訊處製作；財團法人民間司法改革基金會備份。
